【裁判字號】    97,消債更,793
【裁判日期】    970902
【裁判案由】    更生事件
【裁判全文】
臺灣板橋地方法院民事裁定           97年度消債更字第793號
聲 請 人    甲○○
代 理 人    廖信憲律師
上列當事人因消費者債務清理事件聲請更生與保全處分，本院裁
定如下：
    主  文
更生及保全處分之聲請均駁回。
聲請費用由聲請人負擔。
    理  由
一、本件聲請人向本院聲請更生，其主張略以：渠因有不能清償
    債務之情事，前於民國95年間已依金融主管機關協調成立之
    中華民國銀行公會會員辦理消費金融案件無擔保債務協商機
    制，與最大債權金融機構中國信託商業銀行（概括承受花蓮
    中小企業銀行業務）達成協商，其協議還款金額為每月新臺
    幣 (下同)26,505 元整。然因(一)聲請人每月薪資收入僅有40
    ,000 元 ，扣除每月協商款項26,500元後，只有剩餘13,500
    元，但尚須負擔償還土城農會6,000 元，實不足以支應聲請
    人一家四口之基本生活開銷。故上開協商條件顯然自始過苛
    ，超出聲請人之還款能力，致聲請人須另於95年12月5 日擔
    任會首召集民間合會以償還上開協商金額。(二)尤有進者，因
    自96年6 月起，聲請人之子郭定均面臨國中三年級升學壓力
    ，致需增加教育費用每月6,000 元及自97年3 月26日起，因
    聲請人之母黃汪碧蓮中風失能入住安養院，致聲請人需增加
    分擔母親黃汪碧蓮之扶養費用5,000 元，財務資力負擔更是
    雪上加霜。並由於上述情事，導致聲請人自96年9 月起，即
    無力再償還上開協商金額，顯係不可歸責於聲請人之事由所
    致。為此，爰依法聲請裁定准予更生云云。
二、按債務人與金融機構協商成立者，不得聲請更生或清算，但
    因不可歸責於己之事由，致履行顯有重大困難者，不在此限
    ；本條例施行前，債務人依金融主管機關協調成立之中華民
    國銀行公會會員辦理消費金融案件無擔保債務協商機制與金
    融機構成立之協商，準用前項之規定，消費者債務清理條例
    第151 條第5 項、第6 項分別定有明文。又聲請更生或清算
    不合程式或不備其他要件者，法院應以裁定駁回之，但其情
    形可以補正者，法院應定期間先命補正，復為同條例第8 條
    所明定。
三、經查：本件聲請人雖主張於95年11月2 日曾參與中國信託商
    業銀行（概括承受花蓮中小企業銀行業務）所辦理之中華民
    國銀行公會會員辦理消費金融案件無擔保債務協商機制，因
    (一)協商條件過苛，超出聲請人之還款能力，另須償還土城農
    會6,000 元，無力扶養一家四口，致須擔任會首召集民間合
    會以償還上開協商金額(二)自96年6 月起，聲請人子郭定均面
    臨國中三年級升學壓力，增加教育費用每月6,000 元及97年
    3 月26日起，聲請人之母黃汪碧蓮因中風失能入住安養院，
    致增加分擔扶養費用5,000 元，致使聲請人自96年9 月起已
    無力償還上開協商金額云云，並提出存摺明細資料、聲請人
    之財政部臺北市國稅局財產歸屬資料清單、95年度暨96年度
    綜合所得稅各類所得資料清單、電信費用收據、購買悠遊卡
    收據、醫療費用收據、水費收據、協議書、互助會單、財團
    法人金融聯合徵信中心當事人綜合信用報告、補習班及護理
    之家收據等為證，惟聲請人所檢附之上開資料，經核其內容
    仍未齊備，有命補正之必要，並業經本院於97年7 月10日裁
    定命聲請人應於裁定送達後10日內予以補正，且上開裁定已
    於97年7 月15日為聲請人所收受，有本院上開裁定及送達證
    書在卷可稽。而聲請人於收受本院上開裁定後，雖有於97年
    7 月25日具狀補正，然經本院細繹聲請人上開補正之內容，
    就前開裁定所命補正之事項，諸如聲請前2 年內必要支出數
    額之證明文件、受扶養人郭詹菊依法應受聲請人扶養之證明
    文件、近2 年實際支出扶養金額之證明文件、曾經協商成立
    ，係因不可歸責於己之事由，致履行顯有重大困難之證明文
    件等，均仍未確實提出，本已難認業依本院上開裁定予以補
    正。更何況，依聲請人所提出之財產及收入狀況說明書記載
    以及財政部臺北市國稅局95年度、96年度綜合所得稅各類所
    得資料清單所示，聲請人於95、96年間，其每月收入平均達
    50,000元以上，非如聲請人所稱之僅有40,000元，是聲請人
    稱其每月收入僅有40,000元云云，顯非屬實。基此，本院經
    審酌聲請人於協商期間每月平均所得與協商還款金額相較，
    顯然並未超出聲請人之償債能力。再者，即使如聲請人所言
    ，自96年8 月起須增加教育費用500 元（按與協商成立時即
    95年8 月起之補習費5,000 元相較，僅有多出1,000 元，再
    與配偶平均分擔），然亦無因而即不能履行之情事。至聲請
    人以97年增加母親扶養費用5,000 元為由部分，則與聲請人
    96年9 月即予毀諾顯然不相干。因此，退步言之，縱計入聲
    請人所稱增加之教育及扶養費用，惟以聲請人協商期間每月
    收入平均達50,000元以上，扣除前開協商還款金額每月26,5
    05元、分擔父親扶養費用2,000 元、母親扶養費用8,500 元
    （3,500 元＋5,000 元）、子女扶養費用3,500 元（3,000
    元＋500 元）後，所餘數額與聲請人依內政部公布之最低生
    活費臺灣省每人每月9,829 元相差無幾，自應尚足供聲請人
    個人基本生活之所需（至聲請人所列受扶養人郭詹菊部分，
    因其尚有直系血親卑親屬為應履行扶養義務之人，故依民法
    第1115條規定，聲請人尚非依法應對其負扶養義務之人，自
    應予以剔除，併此敘明）。復參以聲請人始終未能舉證證明
    於協商還款期間，究係有何不可歸責於己之事由，致所需之
    支出增加或收入減少，因而有不能履行或履行顯有重大困難
    之情事，是本院因認聲請人所稱渠有履行顯有重大困難之情
    事云云亦屬委無可採。
四、從而，本件聲請人既未依本院上開裁定內容予以補正，復經
    本院審酌後亦堪認並無所稱「履行顯有重大困難」情事發生
    ，則其聲請本件更生，揆諸首開說明，自不應准許。
五、又，本件聲請人更生之聲請既經本院駁回，其保全處分之聲
    請亦失所附麗，應併予駁回。
六、爰依消費者債務清理條例第151 條第6 項、第5 項、第8 條
    ，裁定如主文
中    華    民    國    97    年    9     月    2     日
              民事第一庭    法  官  黃若美
上為正本係照原本作成
如不服本裁定，應於裁定送達後10日內，以書狀向本院提出抗告
，並繳納抗告費新臺幣1 千元
中    華    民    國    97    年    9     月    3     日
                            書記官  江怡萱


司法院資訊處製作；財團法人民間司法改革基金會備份。
